【裁判字號】    98,上易,2715
【裁判日期】    981130
【裁判案由】    竊盜
【裁判全文】
臺灣高等法院刑事判決                98年度上易字第2715號
上  訴  人
即  被  告  甲○○
上列上訴人因竊盜案件，不服臺灣板橋地方法院98年度易字第12
15號，中華民國98年8月31日第一審判決（起訴案號：臺灣板橋
地方法院檢察署98年度偵字第10045號），提起上訴，本院判決
如下：
    主  文
上訴駁回。
    理  由
一、依刑事訴訟法第350條、第361條、第362條、第367條規定，
    不服地方法院之第一審判決而上訴者，須提出上訴書狀，並
    應敘明具體理由，為上訴必備之程式；其所提出之書狀未敘
    述上訴理由，或僅曾以言詞陳述上訴理由者，均應於上訴期
    間屆滿後20日內補提理由書於第一審法院。第一審法院經形
    式審查，認逾期未補提上訴理由者，應定期間先命補正，逾
    期未補正者，為上訴不合法律上之程式，應以裁定駁回。倘
    已提出上訴理由，但所提非屬具體理由者，則由第二審法院
    以上訴不合法律上之程式，判決駁回。而所謂具體理由，必
    係依據卷內既有訴訟資料或提出新事證，指摘或表明第一審
    判決有何採證認事、用法或量刑等足以影響判決本旨之不當
    或違法，而構成應予撤銷之具體事由，始克當之（例如：依
    憑證據法則具體指出所採證據何以不據證據能力，或依憑卷
    證資料，明確指出所為證據證明力之判斷如何違背經驗、論
    理法則）；倘僅泛言原判決認定事實錯誤、違背法令、量刑
    失之過重過輕微，而未依上揭意旨指出具體事由，或形式上
    雖已指出具體事由，然該事由縱使屬實，亦不足以認為原判
    決有何不當或違法者（例如：對不具有調查必要性之證據，
    法院未依聲請調查亦未說明理由，或援用證據不當，但除去
    該證據仍應為同一事實之認定），皆難謂係具體理由，俾與
    第二審上訴制度旨在請求第二審法院撤銷、變更第一審不當
    或違法之判決，以實現個案救濟之立法目的相契合，並節制
    濫行上訴（最高法院97年度台上字第892號決參照）。又觀
    諸刑事訴訟法第361條修正之立法說明三，謂「原審法院對
    上訴書狀有無記載理由，應為形式上之審查，認有欠缺，且
    未據上訴人自行補正者，應定期間先命補正，爰於第三項後
    段明定。至上訴理由是否具體，係第二審法院審查範圍，不
    在命補正之列」，故修正後該規定所指應由第一審法院先命
    補正之「上訴書狀未敘述理由」，係指上訴書狀僅聲明對原
    判決不服，就不服理由未為任何敘述，自形式上觀察，可認
    係未提出上訴理由之情形而言，若上訴書狀對不服之理由已
    有所敘述，僅敘述不具體者，究有別於「未敘述理由」，自
    不生應依該規定命補正之問題。同此旨趣，刑事訴訟法第36
    7條增列為不合法情形之「上訴書狀未敘述理由」者，亦應
    採相同解釋。又上訴書狀已敘述上訴理由，但所述不「具體
    」者，雖非「上訴書狀未敘述理由」一語涵攝之範圍，然既
    不符合「上訴書狀應敘述『具體』理由」之規定，仍屬上訴
    「不合法律上之程式」，且依上開立法說明，此類不合法，
    不在得補正之列，法院自毋庸命補正；而由第二審法院逕認
    上訴不合法，以判決駁回（最高法院97年度台上字第892號
    、第3599號、第3889號判決參照）。
二、本件原判決認定上訴人即被告甲○○曾於民國91年間因施用
    毒品案件，經臺灣板橋地方法院判處有期徒刑7月確定，於
    93年8月8日執行完畢，詎仍不知悔悛，於96年3月間向翁暢
    均購買原車牌5473-PE號自用小客車（下稱系爭自用小客車
    ），於取得該車後，即未與翁暢均聯絡繳付相關費用，翁暢
    均遂至監理所以拒不過戶為由辦理車牌註銷後，竟意圖為自
    己不法所有，於97年12月初日某日，在臺北縣泰山鄉○○路
    上之憲兵學校旁，見乙○○所有車牌4279-TJ號自用小客車
    停放該校旁，即持其自己所有客觀上足以對人之生命、身體
    、安全構成威脅，具有危險性可供兇器使用之十字螺絲起子
    1支，以該螺絲起子拆卸乙○○所有上開汽車車牌2面得手後
    ，再將該竊得之汽車號牌換裝於系爭自用小客車。嗣於98年
    2月23日下午5時15分許，被告駕駛上開懸掛4279-TJ號車牌
    之系爭自用小客車行經桃園市○○路272號前，為警攔停臨
    檢查知上情等情，係以：上揭事實，業據被告坦承不諱，核
    與證人乙○○、翁暢鈞於警詢中指訴之情節大致相符，並有
    乙○○報案之警方受理案件明細表、失車唯讀案件基本資料
    表各1份、現場查獲暨採證照片6幀、乙○○出具之贓物認領
    保管單、被告及翁暢均共同出具之切結書暨酒後駕車代保管
    車輛領回授權委託書各1份在卷可稽，足認被告之自白與事
    實相符，堪予採信。並說明：刑法第321條第1項第3款之攜
    帶兇器竊盜罪，係以行為人攜帶兇器竊盜為其加重條件，此
    所謂兇器，其種類並無限制，凡客觀上足對人之生命、身體
    、安全構成威脅，具有危險性之兇器均屬之，且祇須行竊時
    攜帶此種具有危險性之兇器為已足，並不以攜帶之初有行兇
    之意圖為必要。被告持以行竊之十字螺絲起子，依一般人於
    市售通常所得購買之產品，均屬金屬材質製造，質地堅硬，
    前端尖銳，客觀上足以傷害人之生命、身體而對安全構成威
    脅，顯係具有危險性之器械，應認屬兇器無疑。因認被告攜
    帶兇器加重竊盜之犯行明確，論被告以攜帶兇器竊盜罪（累
    犯），處有期徒刑7月，併諭知未扣案之十字螺絲起子1支沒
    收。已詳敘其認定上訴人犯罪事實之證據及理由，於法尚無
    不合。上訴意旨略以：上訴人坦承本案不諱，事後悔悟不已
    ，犯後態度甚佳，原審量刑未據此輕判，仍量處有期徒刑7
    月之重刑，顯有未可議。再者，上訴人當初攜帶十字螺絲起
    子，僅係為竊取車牌，詎料被認為攜帶兇器犯罪，要非原意
    ，上訴人若因此再入囹圄，年邁雙親將無所依靠，恐流浪街
    頭，情何以堪，爰請求量處有期徒刑6月以下徒刑，使上訴
    人得以易科罰金云云。惟查：量刑之輕重，係屬事實審法院
    得依職權自由裁量之事項，茍於量刑時，已依行為人之責任
    為基礎，並斟酌刑法第57條各款所列情狀，而未逾越法定範
    圍，又未濫用其職權，即不得遽指為違法。本件原審於量刑
    時，已依上揭規定，審酌上訴人之犯罪動機、教育程度及生
    活狀況、品行、智識程度、本案犯行所生之危害及「犯罪後
    坦承犯行」等一切情狀，量處有期徒刑7月低度之刑，既未
    逾越法定刑度，亦未濫用其自由裁量之權限，刑度亦屬妥適
    ，核無不當或違法之情形。上訴意旨徒以無關之家庭因素及
    原審已審酌之犯後態度，指摘原審量刑過重，並未依據卷內
    既有訴訟資料或提出新事證，指摘或表明原審判決量刑有何
    不當或違法，而構成應予撤銷之具體事由，揆諸上開說明，
    自難謂已敘明具體理由。本件上訴不合法律上程式，爰不經
    言詞辯論，逕以判決駁回。
據上論斷，應依刑事訴訟法第367條前段、第372條，判決如主文
。
中    華    民    國    98    年    11    月    30    日
                  刑事第七庭  審判長法  官  陳晴教
                                    法  官  游紅桃
                                    法  官  楊智勝
以上正本證明與原本無異。
不得上訴。
                                    書記官  林桂玉
中    華    民    國    98    年    12    月    2     日


司法院資訊處製作；財團法人民間司法改革基金會備份。
